【裁判字號】    99,台非,73
【裁判日期】    990312
【裁判案由】    違反商業會計法
【裁判全文】
最高法院刑事判決                九十九年度台非字第七三號
上  訴  人  最高法院檢察署檢察總長
被      告  甲○○
上列上訴人因被告違反商業會計法案件，對於台灣高等法院高雄
分院中華民國九十八年四月九日第二審確定判決（九十八年度上
訴字第四四四號，起訴案號：台灣高雄地方法院檢察署九十七年
度偵字第一一三八八號），認為違法，提起非常上訴，本院判決
如下：
    主  文
上訴駁回。
    理  由
非常上訴理由稱：「一、按判決不適用法則或適用法則不當者，
為違背法令，刑事訴訟法第三百七十八條定有明文。又不服第一
審判決而上訴於第二審法院者，應提出上訴書狀，上訴書狀應敘
述具體理由，亦為同法第三百六十一條第一項、第二項所明定。
所謂『應敘述具體理由』，指就不服判決之理由為具體之敘述而
非空泛之指摘而言。上訴理由就其所主張第一審判決有違法或不
當之情形，如已舉出該案相關之具體事由，足為其理由之所憑，
即不能認係徒托空言或漫事指摘，縱其所舉理由經調查結果並無
可採，要屬上訴有無理由之範疇，尚難遽謂未敘述具體理由。又
第二審非如第三審係法律審，故第二審之上訴理由無須如刑事訴
訟法第三百七十七條規定以原判決違背法令為限，自不得以上訴
理由未指出原判決有何違背法令之處，認其上訴為違背法律上之
程式，予以駁回（最高法院九十八年度台上字第二六０五號判決
要旨參照）。經查本件被告甲○○不服第一審判決提起上訴，其
上訴理由記載：一石企業有限公司（下稱『一石公司』）原由陳
福利經營，於九十三年十一月六日讓渡予被告及劉宗顯經營，此
有讓渡書一份可稽，嗣於九十七年十二月十五日發現一石公司支
票已退票，此有第一類信用資料查覆單一份可稽。被告即將一石
公司交還給陳福利經營，並將有關資料交還陳福利，亦有證人劉
宗顯、葉日清於一審證述屬實。是一石公司負責人陳福利於九十
四年一月、二月、三月再與附表所列公司買賣，自與被告無關，
原審未予詳查，實有不當云云（二審卷第六頁、第七頁參照）。
經查閱該上訴理由狀附件，一石公司之支票係於九十四年一月十
四日拒絕往來，上訴理由狀誤載為九十七年十二月十五日（見二
審卷第七頁、第十頁第一類票據信用資料查覆單內所載）。如係
無訛，則第一審認定陳福利於九十四年一月至三月間與系爭公司
所為犯行，是否應與被告無關？被告有無本件犯罪行為？因攸關
事實之有無，被告既已列舉具體事由並檢附有關資料提出新事證
，原審為事實審，本應詳予查證，竟未加審酌，致誤認被告係於
九十七年十二月十五日發現一石公司支票已退票，始將公司相關
資料交還陳福利經營，即以上訴書狀未依據卷內訴訟資料具體指
摘原判決認事用法有何違法或不當之情形，顯屬上訴未敘述『具
體理由』，而以上訴違背法律上之程式，駁回其上訴，揆諸首揭
規定及說明，自有未合，應有判決適用法則不當之違背法令。二
、案經確定，爰依刑事訴訟法第四百四十一條、第四百四十三條
提起非常上訴，以資糾正。」等語。
本院按不服地方法院之第一審判決，而向管轄第二審之高等法院
上訴者，其「上訴書狀應敘述具體理由」，刑事訴訟法第三百六
十一條第二項規定至明，此屬提起第二審上訴應具備之程式；且
「第二審法院認為上訴書狀未敘述理由或上訴有第三百六十二條
前段之情形者，應以判決駁回之。」同法第三百六十七條前段亦
有明定。而所謂不服第一審判決之具體理由，必係依據卷內既有
訴訟資料或提出新事證，指摘或表明第一審判決有何採證認事、
用法或量刑等足以影響判決本旨之不當或違法，而構成應予撤銷
之具體事由，始克當之；倘僅泛言原判決認定事實錯誤、違背法
令、量刑失之過重或輕縱，而未依上揭意旨指出具體事由，或形
式上雖已指出具體事由，然該事由縱使屬實，亦不足以認為原判
決有何不當或違法者，皆難謂係具體理由，而應認其上訴為不合
法律上之程式。本件原判決以：被告甲○○為一石企業有限公司
（下稱一石公司）之實際負責人，其與龔理雲（通緝中）等人，
於民國九十四年一月間某日起至同年四月間某日止，共同以一石
公司名義虛開不實之統一發票，幫助原判決附表（下稱附表）一
、二所載公司充作進項憑證及逃漏稅捐，或充作進項憑證，偽作
交易紀錄，所為係犯商業會計法第七十一條第一款之商業負責人
明知為不實之事項，而填載會計憑證罪、稅捐稽徵法第四十三條
之幫助納稅義務人以詐術逃漏稅捐罪（附表一部分），業據第一
審判決依卷證逐一論斷審認明確，對於被告所辯各節認無可採，
並詳予指駁，其推理論斷衡諸經驗及論理等證據法則皆無違背，
且在法定刑度內而為量刑，尚無逾越法律規定範圍或濫用權限情
事；被告不服該判決提起第二審上訴，其上訴意旨僅略稱：一石
公司原由陳福利經營，於九十三年十一月六日讓渡予被告及劉宗
顯經營，嗣於九十七年十二月十五日發現一石公司支票已退票，
被告即將一石公司交還給陳福利經營，並將有關資料交還陳福利
，是一石公司負責人陳福利於九十四年一月、二月、三月再與附
表所列公司買賣，自與被告無關，原審未予詳查，實有不當云云
。依其所陳，九十四年一月至三月間，一石公司之實際負責人即
為被告及劉宗顯無訛，何能謂斯時一石公司之負責人係陳福利，
及當時一石公司開立發票予附表一、二所列公司之行為與被告無
關，是被告上訴意旨僅空泛指摘第一審判決認定事實錯誤，並未
依據卷內訴訟資料，具體指摘原判決認事用法有何違法或不當之
情形，難謂係已敘述具體理由，應認其上訴違背法律上之程式，
予以駁回等情。揆諸首揭說明，於法即無不合。又依被告之第二
審上訴理由狀所載，其確稱：「嗣於九十七年十二月十五日發現
一石公司支票已退票」云云，明白指其於九十七年十二月十五日
發現一石公司退票，此與該理由狀所附「第一類票據信用資料查
覆單」所載一石公司之支票於九十四年一月十四日拒絕往來之記
載，要為二事，無從認定該理由狀所載被告發現退票之日期為顯
有誤載，而有調查釐清之必要。是以原確定判決上述之論斷，與
卷內訴訟資料並無不合。況被告所辯其已於九十四年三月間將一
石公司交還陳福利一節，業為第一審及原審所不採，劉宗顯、葉
日清於審理中之證詞，並均不能執為被告有利認定之依據，俱經
說明論駁綦詳，縱被告於第二審上訴理由狀所載其於九十七年十
二月十五日發現一石公司退票，日期有所誤載，亦於判決本旨不
生影響，不能據以指摘原判決為有適用法則不當之違法。綜上說
明，非常上訴意旨，執此指摘原判決違背法令，尚難認為有理由
，應予駁回。
據上論結，應依刑事訴訟法第四百四十六條，判決如主文。
中    華    民    國  九十九  年    三    月   十二   日
                      最高法院刑事第九庭
                          審判長法官  邵  燕  玲
                                法官  李  伯  道
                                法官  孫  增  同
                                法官  李  英  勇
                                法官  施  俊  堯
本件正本證明與原本無異
                                      書  記  官
中    華    民    國  九十九  年    三    月   十九   日
                                                      V

司法院資訊處製作；財團法人民間司法改革基金會備份。
